【裁判字號】    98,訴,1442
【裁判日期】    981230
【裁判案由】    違反毒品危害防制條例
【裁判全文】
臺灣屏東地方法院刑事判決              98年度訴字第1442號
公  訴  人  臺灣屏東地方法院檢察署檢察官
被      告  甲○○
上列被告因違反毒品危害防制條例案件，經檢察官提起公訴（98
年度毒偵字第1913號），嗣因被告就被訴事實為有罪之陳述，經
合議庭裁定由受命法官獨任適用簡式審判程序審理，本院判決如
下：
    主  文
甲○○施用第一級毒品，累犯，處有期徒刑壹年。
    事  實
一、甲○○曾於民國89年間因施用毒品案件，經裁定送觀察、勒
    戒後，認有繼續施用毒品之傾向，再經裁定送戒治處所施以
    強制戒治，嗣經裁定停止戒治處分，所餘戒治期間並付保護
    管束，於90年9 月14日保護管束期滿未經撤銷，強制戒治視
    為執行完畢；復於前開強制戒治期滿執行完畢5 年內之90年
    間因施用毒品案件，經裁定送戒治處所施以強制戒治，嗣經
    裁定停止戒治處分，所餘戒治期間付保護管束，惟其後因違
    反保護管束情節重大，經裁定撤銷停止戒治處分續執行強制
    戒治，於92年9 月23日強制戒治執行完畢。再於94、95年間
    因施用毒品案件，經判處有期徒刑1 年確定，減刑後應執行
    有期徒刑6 月，於96年7 月16日執行完畢。詎其仍不知悔改
    ，復基於施用第一級毒品海洛因之犯意，於98年9 月8 日上
    午某時，在其屏東市○○路6 號住處，施用第一級毒品海洛
    因1 次。嗣於98年9 月8 日10時16分許，在屏東縣屏東市○
    ○路6 號住處，為警持搜索票搜索，並經警採尿送驗，檢出
    海洛因代謝後之嗎啡陽性反應，始查悉上情。
二、案經屏東縣政府警察局屏東分局報告臺灣屏東地方法院檢察
    署檢察官偵查起訴。
    理  由
一、按本件被告所犯係死刑、無期徒刑、最輕本刑為3 年以上有
    期徒刑以外之罪，其於準備程序就被訴事實為有罪之陳述，
    經受命法官告知簡式審判程序之旨，並聽取其與公訴人之意
    見後，合議庭認無不得或不宜改依簡式審判程序進行之情事
    ，依刑事訴訟法第273 條之1 第1 項、第284 條之1 規定，
    裁定本件由受命法官獨任進行簡式審判程序，合先敘明。
二、上揭犯罪事實，業據被告於本院審理中坦承不諱，此外並有
    屏東縣政府警察局屏東分局偵查隊委託鑑驗尿液代號與姓名
    對照表、台灣檢驗科技股份有限公司濫用藥物尿液檢驗報告
    各1 紙等，足認被告前揭自白與事實相符，本案事證明確，
    被告犯行堪以認定。
三、次查修正毒品危害防制條例就施用毒品者，祇於「初犯」及
    「5 年後再犯」二種情形，有其追訴條件之限制，即須於初
    犯經觀察、勒戒或強制戒治釋放後，5 年內均無施用毒品之
    行為，始能認其前所實施之觀察、勒戒或強制戒治已足遮斷
    毒癮，而得於5 年後再犯時，再予適用初犯之規定，重行觀
    察、勒戒等程式。倘5 年內已經再犯，被依法追訴處罰，縱
    其第3 次（或第3 次以上）施用毒品之時間在初犯釋放5 年
    以後，即與「5 年後再犯」之情形有別，且因已於「5 年內
    再犯」，顯見其再犯率甚高，原實施觀察、勒戒或強制戒治
    ，已無法收其實效，而無5 年戒斷期之存在，自無再經觀察
    、勒戒及強制戒治之必要，應由檢察官逕行起訴（最高法院
    95年度台非字第59號、第65號判決意旨、95年度第7 次刑庭
    會議決議意旨參照）。查本案被告前曾因施用毒品案件，經
    裁定送觀察勒戒，因認有繼續施用毒品傾向，再經裁定令入
    戒治處所施以強制戒治，嗣經裁定停止戒治，所餘戒治期間
    付保護管束，於90年9 月14日保護管束期滿，強制戒治視為
    執行完畢；復於前開強制戒治期滿執行完畢之5 年內之90年
    間因施用毒品案件，經裁定送戒治處所施以強制戒治等事實
    ，有臺灣高等法院被告前案紀錄表、臺灣高等法院在監在押
    全國紀錄表等在卷足參，則被告於前案經觀察勒戒、強制戒
    治執行完畢後，於5 年內已經再犯，雖本案施用毒品之時間
    在初犯釋放5 年後，惟被告既已先於「5 年內再犯」，顯見
    其再犯率甚高，原實施觀察、勒戒、強制戒治均已無法收其
    實效，而無5 年戒斷期之存在，參諸前揭判決及決議意旨，
    自無再經觀察、勒戒及強制戒治之必要，本院自應依法就被
    告本次施用毒品之犯行予以論罪科刑。
四、按海洛因為毒品危害防制條例第2 條第2 項第1 款所規定之
    第一級毒品，被告上開施用海洛因之犯行，如上所述應依法
    論罪科刑，核被告所為，係犯毒品危害防制條例第10條第1
    項之施用第一級毒品罪。被告持有毒品，復進而施用，其持
    有毒品之低度行為，為施用毒品之高度行為所吸收（毒品危
    害防制條例第11條規定雖已於98年5 月20日修正公布現並已
    開始施行，惟除本案並未扣得被告持有超過該條例第11條第
    3 項所定純質淨重之第一級毒品，本院當僅得依經驗法則認
    定被告犯本件施用毒品之犯行時，當時所持有之毒品並未達
    上述條文所定之重量且已施用完畢外，檢察官亦未起訴被告
    有犯該條例第11條第3 項之罪，本院自毋庸為毒品危害防制
    條例第11條規定之新舊法比較），不另論罪。又被告有事實
    欄所列前揭犯罪前科紀錄，亦有前述臺灣高等法院被告前案
    紀錄表可參，被告受有期徒刑之執行完畢，五年以內故意再
    犯本件有期徒刑以上之罪，構成累犯，應依刑法第47條第1
    項規定加重其刑。爰審酌被告雖於犯後坦承犯行，犯後態度
    尚可，而其施用毒品行為於本質上係屬自我戕害行為，反社
    會性之程度應屬較低；惟施用毒品，不僅足以戕害其個人身
    心，且極易滋生其他犯罪，惡化治安甚重，嚴重損及公益，
    且被告前經觀察勒戒、徒刑執行助其戒除毒品，仍再為本案
    施用第一級毒品犯行，顯見其不思悔改，自制力亦顯不佳，
    及上開施用毒品行為構成累犯應加重其刑，並兼衡其經濟狀
    況、智識程度等一切情狀，酌情量處如主文所示之刑，以資
    懲儆。
據上論斷，應依刑事訴訟法第273 條之1 第1 項、第284 條之1
、第299 條第1 項前段，毒品危害防制條例第10條第1 項，刑法
第11條前段、第47條第1 項，判決如主文。
本案經檢察官劉昀到庭執行職務。
中    華    民    國    98    年    12    月    30    日
                  刑事第一庭    法  官  黃紀錄
以上正本證明與原本無異。
如不服本判決應於收受判決後10日內向本院提出上訴書狀，並
應敘述具體理由；其未敘述上訴理由者，應於上訴期間屆滿後
20日內向本院補提理由書（均須按他造當事人之人數附繕本）
「切勿逕送上級法院」。
中    華    民    國    98    年    12    月    30   日
                                    書記官  戴仲敏

司法院資訊處製作；財團法人民間司法改革基金會備份。
